【裁判字號】    92,訴,731
【裁判日期】    920516
【裁判案由】    違反槍砲彈藥刀械管制條例
【裁判全文】
臺灣臺中地方法院刑事判決                          九十二年度訴字第七三一號
    公  訴  人  臺灣臺中地方法院檢察署檢察官
    被      告  甲○○
右列被告因違反槍砲彈藥刀械管制條例案件，經檢察官提起公訴（九十二年度偵字第
一七七八號），本院判決如左：
    主  文
甲○○未經許可，持有子彈，處有期徒刑貳月，併科罰金新臺幣壹萬元；有期徒刑如
易科罰金及罰金如易服勞役，均以銀元參佰元即新臺幣玖佰元折算壹日。扣案之子彈
壹顆（業經試射），沒收。
    事  實
一、甲○○於民國（下同）八十一年間，在臺中市○○路、中華路口附近某不詳模型
    店內購買不具殺傷力之玩具金屬模型子彈十四顆，放置在臺中市北屯區三光巷五
    六弄十二號住處內；嗣於八十一年間，未經許可而在前開住處以焊錫之方式將其
    中一顆玩具金屬模型子彈加以改造，成為可擊發具殺傷力之改造子彈而製造子彈
    一顆（未經許可製造子彈犯行，業已逾追訴期間），且明知子彈係未經主管機關
    許可不得持有之物，竟仍未經許可而無故持有前開經改造之具有殺傷力之子彈，
    直至九十一年十一月間始將該子彈移至臺中市○區○○路一三七號十四之二之租
    屋處而繼續持有該經改造之子彈。迄九十二年一月八日二十時四十五分許，為警
    持搜索票在臺中市○區○○路一三七號十四之二當場查獲，並扣得改造子彈一顆
    及半成品子彈十三顆。
二、案經臺中市警察局第三分局報告臺灣臺中地方法院檢察署檢察官偵查起訴。
    理  由
一、訊據被告甲○○於警訊、偵查及本院審理時均坦承右揭持有可擊發具殺傷力之改
    造子彈一顆之犯行，而該子彈經內政部警政署刑事警察局鑑定結果：「認係改造
    子彈，經試射，可擊發，認具殺傷力。」等節，有該局九十二年刑鑑字第０九二
    ００一六一０四號函在卷可稽，此外，復有扣案子彈一顆可資佐憑，徵諸該改造
    子彈一顆確實係在被告甲○○租屋處遭查獲，堪信被告甲○○之自白與事實相符
    而堪予採信。從而本件應屬事證明確，應予依法論科。
二、核被告甲○○所為，係犯槍砲彈藥刀械管制條例第十二條第四項之未經許可持有
    改造子彈罪。爰審酌被告甲○○素行不佳，之前曾有贓物、偽造文書、賭博等前
    科（於本件均未構成累犯），近年來則屢次因施用毒品而進出觀察、勒戒處所等
    情，有臺灣高等法院被告全國前案紀錄表一份在卷可稽，九十一年間並因贓物、
    違反毒品危害防制條例案件繫屬於本院，於審理期間仍不知謹言慎行，猶欲將改
    造扣案子彈之罪嫁禍他人（如後述），惟於所持有之子彈遭查獲後，尚知坦承該
    部分之犯行等情，量處如主文所示之刑，並依法諭知易科罰金之折算標準，以資
    懲儆。末查，扣案之經改造子彈一顆乃具有殺傷力之子彈，本屬違禁物，其經鑑
    定機關試射完畢，固失違禁物之性質，惟仍屬被告於不法持有當時供犯罪所用之
    物，爰依刑法第三十八條第一項第二款之規定予以宣告沒收。至於其餘扣案半成
    品子彈十三顆，既經鑑定認僅屬玩具金屬空彈殼，則該部分並非屬違禁物品，持
    有亦不構成犯罪，爰不另為沒收之宣告，附此敘明。
三、不另為免訴諭知部分：公訴意旨雖以：被告甲○○所持有之前開扣案經改造子彈
    係被告甲○○之堂弟乙○○於八十一年間自行改造完成等語。惟查：經本院依職
    權查詢證人乙○○（經本院傳訊證人乙○○到院供被告甲○○指認無誤）之年籍
    資料結果，證人乙○○係六十九年七月二十四日生之人，於八十一年間年僅十二
    歲，是否具有以捍錫方式改造子彈之技術，已屬可疑；而被告於本院審理時則稱
    ：係因證人乙○○承認有到過伊住處去過，趁伊睡覺時把東西拿出來等情，因此
    認為既然只有證人乙○○碰過該子彈，才說是他改造的等語。則被告甲○○所述
    僅係一己猜測之詞，尚難僅依其供述即認定該子彈乃證人乙○○所改造交付的。
    本院認被告甲○○既自承該顆子彈是伊與其他玩具金屬子彈一起購買的，應該是
    八十一年間左右即已改造完成，因為子彈外觀顯與其他玩具金屬子彈不同，且持
    有期間均未曾拿給別人看過等情，堪信該子彈應屬被告甲○○自行改造完成而犯
    有八十六年十一月二十四日修正前之槍砲彈藥刀械管制條例第十一條第一項之未
    經許可製造彈藥罪，應處六月以上五年以下有期徒刑。而被告甲○○此部分之製
    造行為乃與之後之持有行為具有方法結果、目的手段之裁判上一罪之牽連關係（
    蓋製造後並非當然發生繼續持有之狀態，倘決意繼續持有，即屬另一行為而成為
    製造與持有罪之間互相牽連之關係），本院固得就該部分予以審酌。惟未經許可
    製造彈藥之行為屬即成犯，一經改造完成，其犯罪即已成立，其追訴權時效即應
    自犯罪成立之日起算。而修正前之槍砲彈藥刀械管制條例第十一條第一項之罪係
    法定最重本刑三年以上十年未滿者，其追訴權依刑法第八十條第一項第二款之規
    定因十年不行使而消滅。從而本件被告於八十一年間改造子彈之行為，迄九十二
    年一月八日遭查獲時為止，顯已逾追訴權期間，依法不得再行追訴，本應依刑事
    訴訟法第三百零二條第二款之規定為免訴判決之諭知，惟此部分原若成立犯罪，
    顯與前揭構成犯罪之持有子彈部分構成裁判上一罪，爰不另為免訴之諭知，附此
    敘明。
據上論斷，應依刑事訴訟法第二百九十九條第一項前段，槍砲彈藥刀械管制條例第十
二條第四項，刑法第十一條前段、第四十一條第一項前段、第四十二條第二項、第三
十八條第一項第一款，罰金罰鍰提高標準條例第二條，判決如主文。
中      華      民      國      九十二      年      五    月    十六    日
                            臺灣臺中地方法院刑事第七庭
                                        法  官 林學晴
右正本證明與原本無異。
如不服本判決，應於送達後十日內向本院提出上訴狀（須附繕本），上訴於臺灣高等
法院臺中分院。
                                        書記官
中      華      民      國      九十二      年      五    月    十六    日
附錄論罪科刑法條
槍砲彈藥刀械管制條例第十二條
未經許可，製造、販賣或運輸子彈者，處一年以上七年以下有期徒刑，併
科新台幣五百萬元以下罰金。
未經許可，轉讓、出租或出借子彈者，處六月以上五年以下有期徒刑，併
科新台幣三百萬元以下罰金。
意圖供自己或他人犯罪之用，而犯前二項之罪者，處三年以上十年以下有
期徒刑，併科新台幣七百萬元以下罰金。
未經許可，持有、寄藏或意圖販賣而陳列子彈者，處五年以下有期徒刑，
併科新台幣三百萬元以下罰金。
第一項至第三項之未遂犯罰之。


司法院資訊處製作；財團法人民間司法改革基金會備份。
